臺灣屏東地方法院刑事判決
110年度原訴字第51號
公  訴  人  臺灣屏東地方檢察署檢察官
被      告  戴勝傑
義務辯護人  李衍志律師
被      告  戴元星
                    （現另案於法務部矯正署屏東監獄竹田分監執行中）
義務辯護人  余景登律師
被      告  張瑋傑
義務辯護人  楊雪貞律師
被      告  劉晏豪
上列被告等因妨害秩序案件，經檢察官提起公訴（110年度偵字
第1295號），本院判決如下：
    主  文
己○○共同犯攜帶兇器在公共場所及公眾得出入之場所聚集三人以
上下手實施強暴罪，處有期徒刑柒月。緩刑貳年，緩刑期間付保
護管束，並應向公庫支付新臺幣參萬元，且應參加法治教育課程
貳場次。
戊○○犯在公共場所及公眾得出入之場所聚集三人以上首謀實施強
暴罪，處有期徒刑捌月。
乙○○共同犯在公共場所及公眾得出入之場所聚集三人以上實施強
暴在場助勢罪，處拘役伍拾伍日，如易科罰金，以新臺幣壹仟元
折算壹日。
丁○○共同犯在公共場所及公眾得出入之場所聚集三人以上實施強
暴在場助勢罪，處拘役伍拾日，如易科罰金，以新臺幣壹仟元折
算壹日。
    事  實
一、緣己○○於民國109年10月11日凌晨2時許，與友人在屏東縣來
    義鄉南和村某小吃部內聚餐時，因細故與甲○○及其友人發生
    口角爭執進而互毆，致己○○因此受傷（傷害部分未據告訴）
    ，事後己○○、甲○○2人透過己○○之表哥戊○○及甲○○之友人丙○○聯繫後，相約在屏東縣萬巒鄉新隆路之統一超商青允門市
    （另稱古樓統一便利超商；下稱古樓超商）商談和解。詎己○○、戊○○均知悉上開超商外面為公共場所，附近之商家為公
    眾得出入之場所，倘於該處聚集3人以上而發生衝突，顯足
    以造成公眾或他人恐懼不安，且若通知友人到場援助，勢將
    聚集3人以上與甲○○發生肢體衝突，戊○○仍基於在公共場所
    及公眾得出入之場所聚集三人以上首謀實施強暴之犯意，邀
    集亦知上情之乙○○、丁○○、其他姓名、年籍均不詳之某成年
    人數人，丁○○再聯絡亦知上情之姓名、年籍均不詳之某成年
    人3人，分別驅車前往上開古樓超商。己○○、戊○○、乙○○、
    丁○○、其他姓名、年籍均不詳之某成年人等數人於同日（起
    訴書誤載為109年11月2日）19時許到場後，己○○、其他姓名
    、年籍均不詳之某成年人數人，見甲○○自古樓超商走出，即
    共同基於意圖供行使之用而攜帶兇器在公共場所及公眾得出
    入之場所聚集三人以上下手實施強暴之犯意聯絡，由己○○持
    在附近所撿拾而客觀上足對人之生命、身體、安全構成威脅
    ，具有危險性而可供兇器使用木棍1支，其他姓名、年籍均
    不詳之某成年人數人則徒手或分持球棒（棍棒），在該超商
    前開始追逐甲○○，甲○○見狀旋即逃往位於古樓超商附近之屏
    東縣○○鄉○○路00號之「茶專」飲料店內，己○○及其他姓名、
    年籍均不詳之某成年人數人亦隨同追逐至該飲料店，己○○並
    入內持該支木棍毆打甲○○，致甲○○受有頭部後方撕裂傷（縫
    4針）之傷害（傷害部分未據告訴），而乙○○、丁○○則共同
    基於在公共場所及公眾得出入之場所聚集三人以上實施強暴
    在場助勢之犯意聯絡，於己○○及其他姓名、年籍均不詳之某
    成年人數人施強暴時在旁圍聚而在場助勢。其後，警方經據
    報後到場處理，經調閱現場監視器畫面，始循線查悉上情。
二、案經屏東縣政府警察局內埔分局報告臺灣屏東地方檢察署檢
    察官偵查起訴。
    理  由
壹、證據能力部分
一、按被告以外之人於審判外之言詞或書面陳述，除法律有規定
    者外，不得作為證據，刑事訴訟法第159條第1項定有明文，
    此即學理上所稱「傳聞證據排除法則」。依上開法律規定，
    傳聞證據原則上固無證據能力，但如法律別有規定者，即例
    外認有證據能力。經查：㈠
　㈠被告戊○○及其辯護人主張：證人己○○、乙○○、丁○○、甲○○及
    丙○○之警詢供述，係被告以外之人於審判外之陳述，無證據
    能力等語（見本院卷卷一第102頁）。查證人己○○、丁○○、
    甲○○及丙○○於警詢中所述，確均屬被告以外之人於審判外之
    陳述，被告戊○○及其辯護人既爭執上開證人於警詢中所為陳
    述之證據能力，復查無該警詢陳述有何傳聞例外規定可資適
    用，自均無證據能力可言。至證人乙○○經本院傳喚、拘提，
    均傳拘無著而未到庭，有本院送達證書、拘票暨報告書附卷
    為憑（本院卷卷一第301頁、卷二第181至185頁），顯見其
    所在不明而傳喚不到，惟因其於警詢時之陳述，並非證明本
    案犯罪事實存否所必要，爰依刑事訴訟法第159條之3第3款
    規定，亦不認有證據能力。
　㈡又按被告以外之人於審判外之陳述，雖不符刑事訴訟法第159
    條之1至第159條之4之規定，而經當事人於審判程序同意作
    為證據，法院審酌該言詞陳述或書面陳述作成時之情況，認
    為適當者，亦得為證據，同法第159條之5第1項亦定有明文
    。經查，本判決所引用之被告以外之人於審判外之陳述（上
    揭證人於警詢中之陳述除外），固均屬傳聞證據，惟被告等
    人及己○○、戊○○、乙○○之辯護人就前揭審判外陳述均表示不
    爭執或同意具有證據能力（見本院卷卷一第101、102頁）。
    本院審酌上開證據資料製作時之情況，尚查無違法不當及證
    明力明顯過低之瑕疵，亦認為以之作為證據應屬適當，爰逕
    依刑事訴訟法第159條之5第1項規定，認前揭證據均例外有
    證據能力。　　
二、本判決所引用之其餘文書證據及證物，並無證據證明係公務
    員違背法定程序所取得，亦無顯有不可信之情況，且經本院
    於審理期日合法調查，該等證據自得作為本案裁判之資料。
貳、實體部分
一、認定事實方面　
  ㈠被告己○○部分
  ⒈此部分犯罪事實，業據被告己○○於警詢、偵訊及本院審理時
    均坦承不諱（見警卷第6至10頁、偵卷第77至81頁、本院卷
    卷一第98、197頁、卷二第255頁），核與證人即被害人甲○○
    、證人丙○○、證人即被告丁○○於偵查及本院審理時、證人即
    被告戊○○於警詢及偵查時、證人即被告乙○○於偵查時分別供
    證之情節大致相符（見警卷第2023頁、偵卷第53至57、65至
    70、103至105頁、本院卷卷二第56、57、59、61、62、67、
    71至73、75、76、80至82、85、86頁），且經本院勘驗案發
    現場監視器畫面無訛，有準備程序筆錄及勘驗筆錄等件在卷
    可參（見本院卷卷一第197、205、209至233頁），復有屏東
    縣政府警察局内埔分局偵查隊110年1月7日職務報告、監視
    器畫面翻拍照片、指認犯罪嫌疑人紀錄表（含犯罪嫌疑人指
    認表、真實姓名對照）、現場照片、電子地圖系統資料等件
    在卷可資佐證補強（見警卷第3、4、11、31、53、75至81、
    83、87、88、89至93頁、本院卷卷二第207頁）。
　⒉綜上所述，足徵確有此部分犯罪事實，被告己○○任意性之自
    白核與事實相符，自堪採信，是以此部分事證已臻明確，被
    告己○○之犯行應堪認定。　　　
  ㈡被告戊○○、乙○○、丁○○部分
　⒈被告己○○因與友人在前揭時、地聚餐時，因細故與甲○○及其
    友人發生口角爭執進而互毆，致己○○因此受傷，事後己○○、
    甲○○2人透過戊○○及丙○○聯繫，相約在古樓超商商談和解。
    嗣於同日19時許，被告戊○○、乙○○、丁○○、己○○、其他姓名
    、年籍均不詳之某成年人數人分別驅車到達古樓超商後，被
    告己○○、其他姓名、年籍均不詳之某成年人數人，見甲○○自
    古樓超商走出，被告己○○即持在附近所撿拾之木棍1支，其
    他姓名、年籍均不詳之某成年人數人則徒手或分持球棒（棍
    棒），在該超商前開始追逐甲○○，甲○○見狀旋即逃往位於古
    樓超商附近之「茶專」飲料店內，己○○及其他姓名、年籍均
    不詳之某成年人數人亦隨同追逐至該飲料店，己○○並入內持
    該支木棍毆打甲○○，致甲○○受有頭部後方撕裂傷（縫4針）
    之傷害之事實，業據證人即被告己○○、證人即被害人甲○○、
    證人丙○○於偵查及本院審理時分別證述在卷（見偵卷第53至
    57、77至81頁、本院卷卷二第40至55、56至64、65至76頁）
    ，復經本院勘驗案發現場監視器畫面如前，並有前揭職務報
    告等證據資料在卷可稽，且為被告戊○○、乙○○、丁○○所是認
    （見警卷第20至23、35至38、48至51、偵卷第66至70、103
    至105頁、本院卷第103頁），是此部分事實首堪認定。
　⒉再者，被害人甲○○遭追逐毆打之地點分別為古樓超商前及「
    茶專」飲料店內，已如前述。而古樓超商（青允門市）前即
    為馬路，有前揭監視器畫面翻拍照片在卷可證（見警卷第92
    、93頁），確為公共場所無誤。另觀諸卷內「茶專」飲料店
    之照片所示（見警卷第87、88頁），甲○○遭毆打之地點顯與
    外面馬路相連通，並未設有任何阻隔或障礙，亦無任何禁止
    他人進入之告示或標誌，是該「茶專」飲料店內確屬公眾得
    出入之場所甚明。公訴意旨未明確認定何者為公共場所、何
    者為公眾得出入之場所，應予補充。
　⒊被告戊○○固否認本案犯行，但其確有本案犯行，除有上揭事
    證為憑外，復有以下事證可資佐證： 
　⑴除被告己○○外，被告乙○○、丁○○及其他姓名、年籍均不詳之
    某成年人數人，均為被告戊○○直接或間接邀集到場：
　①被告戊○○於警詢時供述：「（問：現警方提供現場監視器影
    像供你指認，畫面中聚眾之人，何人由你所教召而來？共幾
    人？）全部都是我教召而來。不清楚」、「（問：現場除了
    你有教召友人在場助勢外，還有何人在場助勢？）都是我教
    召而來的」等語（見警卷第21頁）；其於偵查時亦供稱：「
    （問：張偉傑及劉彥豪不是你找過去的嗎?）是。我們是一
    起過去的」、「（問：你在警詢時也承認那些人是你找的，
    也是你發號司令，跟己○○講的一樣，為何與你現在講的不一
    樣？）我現在就是想講這樣，我的意思是人是我叫去的」等
    語（見偵卷第104、105頁）。
　②證人即被告己○○於偵查中證稱：「（問：承上，到上開古樓
    統一便利超商追打甲○○之人，係你率領前往？）不是，我不
    認識他們，那些人都是我哥哥的朋友」、「（問：你找去追
    打甲○○的人有幾人？姓名為何？）我沒有找人去，我只有去
    找我哥哥戊○○」、「（問：是否承認本件聚眾鬥毆犯行？）
    我承認我有打甲○○，但其他的人不是我找的」等語（見偵卷
    第79、81頁）；於本院審理時證稱：「（問：現場除了你跟
    戊○○之外都不是你找來的，也不是你的朋友？）不是；（問
    ：你在這件事發生之前是否認識乙○○、丁○○？)都不認識」
    等語（見本院卷卷二第52頁）。
　③證人即被告乙○○於偵查中證稱：「（問：為何到該處去？）
    戊○○叫我開車載人去古樓統一便利超商（7-11)，我的車上
    包含我共3個人，我載人是戊○○的朋友，我都不認識」、「
    （問：可是你在警詢時你有說是戊○○帶頭發號司令，帶頭及
    發號司令的人是誰？）我的意思是戊○○聚集我們一群人到那
    裏的」等語（見偵卷第66、67頁）。
　④證人即被告丁○○於偵查中證稱：（問：檢察官問的是在他們
    打完甲○○之前，你去那裏做什麼？）是戊○○帶一些人去助勢
    」、「（問：除了你找的這些人之外，其他的人是誰找來的
    ？）應該是戊○○找來的，我也是戊○○找來的」等語（見偵卷
    第68、70頁）；於本院審理時證稱：「（問：你當天為何去
    到那地方？）戊○○說要他弟弟要去那邊講事情」、「有3個
    人確實是我帶去的」「（問：誰找你過去？）戊○○」等語（
    見本院卷第78、86、88頁）。
　⑤綜上，經互核印證結果，證人即被告己○○、乙○○、丁○○前揭
    所證及被告所為供承係屬相符，並未有任何歧異或不合常情
    之處。可知除被告己○○本身係以身為事件當事人之身分到場
    外，被告乙○○、丁○○及其餘其他姓名、年籍均不詳之某成年
    人，均是被告戊○○直接或間接邀集到場乙事，堪予認定。
　⑵被告戊○○所為，確已該當在公眾得出入之場所聚集三人以上
    首謀實施強暴之犯行：　
　①本案除被告己○○外，其餘在場之人，均非於109年10月11日凌
    晨2時許，在屏東縣來義鄉南和村某小吃部與甲○○發生糾紛
    衝突之當事人，其中丁○○帶同前往之3人與甲○○並不認識，
    亦沒有仇恨等節，分據證人即被告己○○、丁○○於本院審理時
    證述明確（見本院卷卷二第48、49、86頁），可知被告戊○○
    、乙○○、丁○○及其他在場之姓名、年籍均不詳之某成年人數
    人，於案發前應無毆打甲○○之動機。然案發當時，其他姓名
    、年籍均不詳之某成年人數人，一見甲○○自古樓超商走出，
    竟隨同被告己○○在該超商前開始追逐甲○○一情，前已及述。
    是較為合理之解釋，自應係其他在場之姓名、年籍均不詳之
    某成年人於到達案發現場前，已有毆打甲○○之共識甚明。
　②按刑法上所謂「首謀」，係指犯罪之行為主體為多數人，其
    中首倡謀議，而處於得依其意思，策劃、支配團體犯罪行為
    之地位者而言（最高法院103年度台上字第1904號判決意旨
    參照）。查本案除被告己○○外，被告乙○○、丁○○及其餘其他
    姓名、年籍均不詳之某成年人，均是被告戊○○直接或間接邀
    集到場，業見前述。衡諸一般常情，倘若當時被告戊○○確係
    要與被告己○○前往和解，被告戊○○自無再另外找其他人到場
    之必要，此可參證人甲○○、丙○○於本院審理時分別證稱：「
    （問：你自己本身有無帶人過去？）沒有，我請朋友帶我過
    去，只有我一個人留在那邊；（問：你為何不帶其他人過去
    ？）想說這樣過去就好，我一個人就好，跟他們講和而已；
    （問：你的意思是不是因為你只是要跟他們講和，所以不需
    要帶人過去？）是」、「（問：甲○○為何沒有帶其他人過去
    ？）我跟他勸導把事情大事化小，小事化無，不要讓別人覺
    得我們有什麼用意，所以請他自己來，甲○○是單獨一個人在
    古樓7-11那邊等我們」等語即可見其明（見本院卷卷二第61
    、62、74頁）。然被告戊○○竟仍邀集眾人到場，可知被告戊○○應係知悉被告己○○遭他人毆打後致其心生不滿，始欲找友
    人前來，其有報復或尋釁滋事之想法，已不言可喻，而在此
    種狀況下，其自當知悉倘其通知友人並找人到場，勢將聚集
    3人以上與甲○○發生肢體衝突，其竟仍執意為之，終至發生
    本件被告己○○等人對甲○○實施強暴之情事，顯見被告戊○○確
    處於首倡謀議，而得依其意思策劃、支配本件對甲○○實施強
    暴之「首謀」地位，其已該當首謀之犯行，昭然若揭；此亦
    可參被告戊○○於警詢時曾自承：「（問：現場聚集之人，由
    何人帶頭、發號司令？）我教召、帶頭、發號司令」等語（
    見警卷第21頁），即益見其明。
　⒋被告乙○○、丁○○雖均否認犯行，惟2人所為，亦確已該當在公
    眾得出入之場所聚集三人下手實施強暴在場助勢之犯行：
　⑴被告乙○○、丁○○戴2人均係駕車載人往案發現場，且渠等均明
    知尚有其他車輛載人到場一節，分據被告乙○○、丁○○戴2人
    供承在卷（見警卷第37、49、偵卷第67、69頁），堪認被告
    乙○○、丁○○2人對於載人到達古樓超商後，連同渠等已有一
    定之人數聚集在場，當已明確知悉。嗣於案發時，被告乙○○
    、丁○○2人均未離開現場，而係等待被告己○○毆打甲○○後，
    再分別駕車載同攻擊甲○○之人離開現場一事，亦據渠等分別
    供明在卷（見警卷第37、51、偵卷第66頁），是被告乙○○、
    丁○○2人當時所為顯與犯案後之接應行為有所相符。是綜合
    整體脈絡及被告乙○○、丁○○2人所外顯之客觀舉措，已可認
    被告乙○○、丁○○戴2人於聚集過程中，主觀上已有對他人下
    手施以強暴之犯意，至為明瞭。
　⑵另「在場助勢」之人則係指在聚眾鬥毆之現場，並未下手施
    以強暴脅迫，而僅給予在場之人精神或心理上之鼓勵、激發
    或支援，因而助長聲勢之人。雖被告乙○○供稱從頭到尾並未
    下車，而被告丁○○則供述僅有被告毆打完後，有下車詢問證
    人丙○○之狀況為何（見警卷第37頁、偵卷第66、69頁），卷
    內亦無證據證明渠等有何出手攻擊之情事，惟渠等在場不僅
    增加潛在之人數優勢而得以助長聲勢，且更等候接應下手實
    施強暴之人離開現場，給予精神上或心理上之鼓舞及支援，
    渠等所為自已該當「在場助勢」之犯行，至屬灼然。
　⒌至被告己○○於毆打甲○○及其他姓名、年籍均不詳之某成年人
    追逐甲○○時，有持用木棍及棍棒一情，雖如前述，惟被告己○○係供稱該支木棍為其於案發現場附近所撿拾（見警卷第8
    、本院卷卷二51、52頁），另被告丁○○亦供稱當時其他姓名
    、年籍均不詳之某成年人所持球棒（棍棒）係原本放置在其
    車上（見警卷第49頁、本院卷卷二第86頁），是依渠等前揭
    供述，雖可認持用木棍及棍棒之人當係有此認識，但尚無法
    認定全體參與本案犯行之所有人當然即有持用木棍、球棒（
    棍棒）攻擊甲○○之共識，蓋因攻擊他人雖可持用木棍等器具
    為之，但亦可徒手為之，故在別無其他證據證明之情況下，
    尚難認定被告戊○○、乙○○、丁○○有與下手實施之被告己○○及
    其他持用球棒（棍棒）之其他姓名、年籍均不詳之某成年人
    有此使用木棍球棒（棍棒）攻擊甲○○之合意，併予指明。此
    外，其他姓名、年籍均不詳之數人，卷內並無證據認定渠等
    之年齡，基於有疑時從有利被告之解釋原則，自應認定該數
    人仍均係成年人，而非少年，亦予指明。
　㈢對於被告戊○○、乙○○、丁○○辯解本院的判斷　　
　　被告戊○○及其辯護人所為辯解略以：被告戊○○開車到現場都
    沒有下車，連在場助勢都不構成，至於是否有犯意聯絡而有
    首謀部分，警詢時警方在問帶頭、發號施令，都不是事實，
    而是評價，審理中詰問證人，己○○是說戊○○是要找去和解，
    而不是要追打甲○○，甲○○也不知道戊○○有做什麼事情，丙○○
    只是要當和事佬，丁○○過去也是要安慰友人受傷，且在詰問
    證人過程，可以知道被告戊○○相關這些人並沒有要去毆打甲○○的犯意聯絡，不該當於刑法150條之情形，何況首謀的部
    分，既然沒有犯意聯絡也不該當首謀云云；被告乙○○之辯護
    人所為辯解略以：被告乙○○就是去戊○○家，戊○○請他開車去
    7-11，車子到的時候他停很遠，他前後從頭到尾在車上，沒
    有看到打架，也沒有追逐，他都沒有參與，法院勘驗現場光
    碟，從頭到尾沒有看到被告乙○○在現場的行蹤或是畫面，足
    證被告乙○○所述他確實沒有參與任何施暴行為是事實，且並
    沒有證據顯示他們有犯意聯絡，此乃臨時起意的行為，沒有
    辦法在現場做犯意聯絡，尤其是被告乙○○，他根本就在車上
    ，不知道發生什麼事，無法做犯意聯絡云云；被告丁○○所為
    辯解則為：我沒有動手，我是去那邊擋的。他們在打架時，
    我還沒有過去那邊云云（見本院卷卷一第99頁、卷二第257
    、257頁）。惟查：
　⒈本院係依憑前揭各項事證，經逐一剖析，互核印證結果，始
    據以認定被告等人確有上揭犯行，被告等人徒執前開情詞，
    空言否認渠等並無前揭犯行云云，自無足取。
　⒉雖證人即被告己○○於偵查及本院審理時均證稱當日被告戊○○
    是要幫他去商談和解云云（見偵卷第79頁、本院卷卷二第51
    、53頁），惟本案係因被告己○○而起，且被告戊○○為其親表
    哥一事，業據渠等供明在卷（見警卷第20頁、本院卷卷二第
    40頁），是證人即被告己○○倘出於內疚及一定之親屬情誼，
    已非無意圖避重就輕而有迴護偏袒被告戊○○之可能，況被告
    戊○○若確有商談和解之意，何以會有前開邀集不相干之多數
    人一同前往，且被告己○○及與甲○○不認識且素無仇隙之不詳
    成年人數人一見甲○○出現，二話不說即有一同追逐甲○○之情
    ，足見證人即被告己○○此部分所證自難認為可採；再者，證
    人丙○○於偵查時固證稱：「（問：現場是由誰帶頭？）我也
    不知道，在現場沒有人主導，就是一群人直接衝上來」等語
    （見偵卷第55頁），另於本院審理時就被告戊○○部分復證稱
    什麼都不確定之證言（見本院卷卷二第68、69頁），惟案發
    前證人丙○○與被告戊○○已有認識，業據其陳明在卷（見偵卷
    第53頁），且其與被告戊○○既尚先能商談欲和解之情事，足
    見其與被告戊○○自有一定之情誼，則其前揭所證亦非無迴護
    被告戊○○之可能，且又與上開事證並不相符，自亦難認為可
    採；此外，證人即被告丁○○本身即為本案之被告，與本案具
    有相當利害關係，其所為證言本有迴護自身及偏袒被告戊○○
    之虞，是其所為證述之憑信性實難足取，當自亦無從執為有
    利被告之認定，自不待言。
　⒊此外，經本院勘驗案發現場監視器畫面結果，被告丁○○係於
    毆打結束後始出現在「茶磚」飲料店前，期間並未有阻擋他
    人追逐及毆打甲○○一情，有前揭勘驗筆錄附卷可參（見本院
    卷卷一第209至211頁），是被告丁○○此部分所辯，與事實自
    有不符，當非可採。
二、論罪科刑方面
　⒈查被告己○○持以攻擊被害人甲○○之木棍1支雖未扣案，惟既足
    以毆打甲○○成傷，顯見其質地堅硬，客觀上足以對人之生命
    、身體、安全構成威脅，而屬具有危險性之兇器無訛。是核
    被告己○○所為，係犯第刑法150條第2項第1款、第1項後段之
    攜帶兇器在公共場所及公眾得出入之場所聚集三人以上下手
    實施強暴罪；被告戊○○所為，係犯刑法第150條第1項後段之
    在公共場所及公眾得出入之場所聚集三人以上首謀實施強暴
    罪；被告乙○○、丁○○所為，則均係犯刑法第150條第1項前段
    之在公共場所及公眾得出入之場所聚集三人以上實施強暴在
    場助勢罪。
　⒉又被告己○○為實際毆打甲○○之人，故其所為自該當「下手實
    施」之構成要件，公訴意旨就被告己○○所犯未同時引用刑法
    150條第1項後段之法條，自應予以補充；另公訴意旨原就被
    告戊○○、乙○○、丁○○3人所為，認係犯刑法150條第1項公然
    聚眾施強暴脅迫罪（見本院卷卷一第11頁），其後再補充認
    為被告戊○○、乙○○、丁○○3人所為仍應以下手實施犯罪論處
    （見本院卷卷一93頁），惟被告戊○○、乙○○、丁○○均非實際
    下手毆打甲○○之人，且被告戊○○為首謀，另被告乙○○、丁○○
    均係在場助勢之人，業經本院認定如前，而因刑法第150條
    第1項既已依個人參與犯罪態樣之不同，分為首謀、下手實
    施或在場助勢之人，而異其刑罰，若行為人並非下手實施之
    人，自無從以「下手實施」加以論處，是公訴意旨此部分所
    指尚屬有誤。惟因本院已告知被告戊○○所涉犯之罪名可能為
    「首謀」犯行（見本院卷卷二第39頁），另告知被告丁○○、
    被告乙○○之辯護人所涉犯之罪名可能為「在場助勢」犯行(
    見本院卷卷二第40、248頁；被告乙○○經合法通知均未到庭
    應訊審理)，並予被告及其等辯護人表示意見之機會，自已
    無礙被告戊○○、丁○○、乙○○防禦權之行使，且因首謀、在場
    助勢及下手實施之罪名均規定在同一條項，自無庸變更起訴
    法條。
　⒊按共犯在學理上，有「任意共犯」與「必要共犯」之分，前
    者指一般原得由一人單獨完成犯罪而由二人以上共同實施之
    情形，當然有刑法總則共犯規定之適用；後者係指須有二人
    以上之參與實施始能成立之犯罪而言。且「必要共犯」依犯
    罪之性質，尚可分為「聚合犯」與「對向犯」，其二人以上
    朝同一目標共同參與犯罪之實施者，謂之「聚合犯」，如刑
    法分則之公然聚眾施強暴、脅迫罪、參與犯罪結社罪、輪姦
    罪等是，因其本質上即屬共同正犯，故除法律依其首謀、下
    手實施或在場助勢等參與犯罪程度之不同，而異其刑罰之規
    定時，各參與不同程度犯罪行為者之間，不能適用刑法總則
    共犯之規定外，其餘均應引用刑法第28條共同正犯之規定（
    最高法院81年台非字第233號判例意旨參照）。準此，被告
    己○○、一同追逐甲○○之其他姓名、年籍均不詳之某成年人數
    人就上開下手實施之犯行，另被告丁○○、乙○○就上開在場助
    勢之犯行，各有犯意聯絡及行為分擔，均為共同正犯。
　⒋本院以行為人之責任為基礎，審酌被告己○○縱因遭甲○○毆打
    ，亦應依循合法方式處理，而被告戊○○於得知上情後，不思
    理性處理，竟心生不滿，乃聚集被告己○○、丁○○、乙○○、其
    他姓名、年籍均不詳之某成年人數人等人到場，另被告丁○○
    、乙○○則在場助勢，以此方式恣意聚眾在公共場所及公眾得
    出入之場所尋釁，已造成公眾或他人之危害、恐懼不安，妨
    害社會安寧秩序，且被告戊○○、丁○○、乙○○迄至本院審理時
    均仍飾詞卸責，未能正視己非，渠等所為均有不該，惟另考
    量被告己○○犯後尚能坦承犯行，且與甲○○成立和解 有和解
    書1份在卷足參（見警卷第95頁），犯後態度尚可，另渠等
    所為雖有不該，但無非係因被告己○○遭毆，始一時氣憤失慮
    所致，渠等主觀惡性尚非至鉅，兼衡渠等犯罪之動機、目的
    、手法、素行紀錄（被告乙○○有因犯罪於5年以內執行完畢
    之紀錄，惟因檢察官並未主張被告乙○○就本案構成累犯，故
    本院就被告乙○○是否構成累犯不予調查，惟仍就被告乙○○前
    科列入量刑參考）、自陳之智識程度、家庭、生活及經濟狀
    況（詳見警卷第35、47頁之受詢問人欄、本院卷第259頁）
    等一切情狀，分別量處如主文欄第1至4項所示之刑，且就被
    告丁○○、乙○○部分，均諭知易科罰金之折算標準。
　⒌查被告己○○前無任何前科紀錄，有其之臺灣高等法院被告前
    案紀錄表在卷可參，故其未曾因故意犯罪受有期徒刑以上刑
    之宣告，其因一時失慮致罹刑典，然已坦承犯行，並已與被
    害人甲○○成立和解，足見被告己○○於犯後尚知正視己非，其
    經此教訓後，當知所警惕，實宜使被告己○○有機會得以改過
    遷善，是以本院認尚無逕對其施以自由刑之必要，自可先賦
    予其適當之社會處遇，以期其能有效回歸社會，故對被告己○○所宣告之刑，以暫不執行為適當，爰依刑法第74條第1項
    第1款規定，另諭知緩刑2年。再者，為確實督促被告己○○能
    戒慎行止，並斟酌其犯罪情節、生活狀況，爰依刑法第74條
    第2項第4款、第8款規定，命被告應向公庫支付新臺幣3萬元
    ，及接受2場次之法治教育課程。又被告己○○應執行刑法第7
    4條第2項第8款所定事項，爰依刑法第93條第1項第2款規定
    ，併於緩刑期間將其付保護管束。倘被告己○○違反上開應行
    負擔之事項且情節重大者，依法其緩刑之宣告仍得由檢察官
    向本院聲請撤銷，附此指明。
三、沒收方面　
　　被告己○○用以毆打甲○○木棍1支。固為其供本件犯行所用之
    物，惟未據扣案，且既係被告己○○於案發現場附近所撿拾，
    顯非其所有，又非屬違禁物，故不予宣告沒收。
叁、查本件被告丁○○、乙○○部分係本院認應科拘役之案件，業見
    前述，而被告丁○○、乙○○經本院合法傳喚，無正當理由不到
    庭，依刑事訴訟法第306條規定，自得不待渠等到庭陳述，
    逕行判決，附此敘明。
據上論斷，應依刑事訴訟法第306條、第299條第1項前段，判決
如主文。
本案經檢察官鄭央鄉提起公訴，由檢察官潘國威、黃郁如到庭執
行職務。
中　　華　　民　　國　　111 　年　　12　　月　　9 　　日
                   刑事第一庭   審判長法  官  王以齊
　　　　　　　　　                    法  官  粘凱庭
　　　　　　　　　　　　　　　　　　　法  官  楊宗翰
以上正本證明與原本無異。　　　　　　　　　　　　　　　　
如不服本判決應於收受判決後20日內向本院提出上訴書狀，並應
敘述具體理由；其未敘述上訴理由者，應於上訴期間屆滿後20日
內向本院補提理由書（均須按他造當事人之人數附繕本）「切勿
逕送上級法院」。
中　　華　　民　　國　　111 　年　　12　　月　　9 　　日
                                      書記官  黃依玲　
附錄本案論罪科刑法條全文：                
刑法第150條
    在公共場所或公眾得出入之場所聚集三人以上，施強暴脅迫
    者，在場助勢之人，處一年以下有期徒刑、拘役或十萬元以
    下罰金；首謀及下手實施者，處六月以上五年以下有期徒刑
    。
　　犯前項之罪，而有下列情形之一者，得加重其刑至二分之一
    ：
　　一、意圖供行使之用而攜帶兇器或其他危險物品犯之。
　　二、因而致生公眾或交通往來之危險。